【裁判字號】    89,簡上,144
【裁判日期】    900321
【裁判案由】    確認本票債權不存在
【裁判全文】
臺灣屏東地方法院民事判決  八十九年度簡上字第一四四號
    上  訴  人  乙○○
    送達代收人  丙○○
    被上訴人    甲○○
右當事人間請求確認本票債權不存在事件，上訴人對於中華民國八十九年九月二十六
日本院潮州簡易庭八十九年度潮簡字第三一九號判決起上訴，本院判決如左：
    主      文
上訴駁回。
第二審訴訟費用由上訴人負擔。
    事      實
甲、上訴人方面：
一、聲明：求為判決（一）原判決廢棄。（二）本院八十九年度票字第一五五三號裁
    定所載面額新台幣（下同）五十萬元之本票債權不存在。
二、陳述：除與原審判決記載相同者茲以引用外，另稱：
    上訴人確實有欠被上訴人一百四十五萬元，惟上訴人與被上訴人之妹陳玉鳳並無
    債權債務關係，不可能切結將土地及建物移轉給陳玉鳳申請賃款，而係被上訴人
    欲借其妹妹之名義登記後，向高雄中小企業銀行貸款返還兩造間之債務，餘款再
    返還上訴人，但貸款遭銀行拒絕，嗣被上訴人稱四十萬元、四十五萬元、五十萬
    元及一百九十九萬三千元等四張本票遺失，要求上訴人另簽發面額五十萬元、五
    十五萬元、四十五萬元及九十八萬五千五百元之本票各一張，惟上訴人之不動產
    已經登記陳玉鳳名義，未付買賣餘款，且被上訴人稱遺失之四十萬元、四十五萬
    元、五十萬元及一百九十九萬三千元四張本票亦未返還，原判決自有違誤。
乙、被上訴人方面：
一、聲明：求為判決上訴駁回。
二、陳述：除與原審判決記載相同者茲以引用外，另稱：
    上訴人向其借款一百四十五萬元，簽發三張本票予被上訴人，嗣該三張本票未兌
    現，上訴人始再以一百四十五萬元加上利息簽發一百九十九萬三千元之本票一張
    交予被上訴人，惟該四張本票不慎遺失，被上訴人乃要求上訴人再簽發票面額分
    別為五十萬元、四十五萬元、五十五萬元及九十八萬五千五百元之本票四張，而
    聲請本院八十九年度票字第一五五三號本票強制執行事件之本票即係事後簽發之
    面額五十萬元之本票。
三、証據：除援用原審之証據方法外，另提出本票八件為証。
    理      由
一、上訴人起訴主張其於民國八十七年一月二十六日起陸續向被上訴人借款金額合計
    為一百四十五萬元，嗣簽發面額合計為一百四十五萬元之本票三張予被上訴人，
    被上訴人屆期未獲付款，另由上訴人簽發面額一百四十五萬元之本票一紙予被上
    訴人，背後註明所簽發之本票作廢，嗣經雙方協議由上訴人提供其所有坐落屏東
    縣內埔鄉○○段五一六號、五二六號土地及其上建物不動產作價移轉登記為被上
    訴人之妹妹陳玉鳳所有，以抵銷一百四十五萬元借款及原設定之扺押權由被上訴
    人負責清償，系爭本票債務已因扺銷而清償完畢，被告故意不交還仍持有其中發
    票日八十七年一月二十六日，票面額五十萬元，票據號碼為一一五五八八號之本
    票一紙聲請裁定，為此訴請確認本院八十九年度票字第一五五三號裁定所載，上
    訴人於八十七年一月二十六日所簽發之票面額五十萬元之本票債權不存在。而被
    上訴人則以上訴人向其借款一百四十五萬元，簽發三張本票予被上訴人，嗣該三
    張本票未兌現，上訴人始再以一百四十五萬元加上利息簽發一百九十九萬三千元
    之本票一張交予被上訴人，惟該四張本票不慎遺失，被上訴人乃要求上訴人再簽
    發票面額分別為五十萬元、四十五萬元、五十五萬元及九十八萬五千五百元之本
    票四張，而聲請本院八十九年度票字第一五五三號本票強制執行事件之本票即係
    事後簽發之面額五十萬元之本票等情置辯。
二、查兩造對於上訴人向被上訴人借款一百四十五萬元之債權債務並不爭執，有爭執
    者係上訴人是否提供其所有坐落屏東縣內埔鄉○○段五一六號、五二六號土地及
    其上建物不動產作價移轉登記為被上訴人之妹妹陳玉鳳所有，以抵銷一百四十五
    萬元借款，及本院八十九年度票字第一五五三號裁定所載上訴人於八十七年一月
    二十六日所簽發之票面額五十萬元之本票債權是否存在等爭執，經查：
(一)上訴人以前揭土地及建物主張扺銷等情，業據証人林惠美及陳玉鳳於原審証稱土
    地移轉予被上訴人之妹妹純係因借款額度較高，與兩造間借款無關等情，有原審
    卷可資參照，另據上訴人到庭亦自認房地移轉予被上訴人之妹妹係為了貸款用以
    清償兩造間之債權債務關係，惟事後並未完成貸款。（見本院九十年二月八日準
    備程序筆錄）既未完成貸款，兩造間之債權債務顯未因該等房地之移轉及貸款等
    情而受影響，亦即上訴人仍積欠被上訴人一百四十五萬元之債務，是上訴人主張
    兩造間一百五十五萬元之債務已因扺銷而消滅，尚非可取。
(二)上訴人主張向被上訴人借款金額一百四十五萬元，嗣簽發面額合計為一百四十五
    萬元之本票三張予被上訴人，被上訴人屆期未獲付款，另由上訴人簽發面額一百
    四十五萬元之本票一紙予被上訴人等情，惟經查兩造所簽發之本票並無一百四十
    五萬元之本票，有本票在卷可稽，且上訴人於訴訟中對於曾經簽發幾張票據予被
    上訴人及票據之面額究為多少，均語焉不詳，故上訴人之主張即有可疑，嗣據被
    上訴人抗辯上訴人向其借款一百四十五萬元，簽發三張本票予被上訴人，嗣該三
    張本票未兌現，上訴人始再以一百四十五萬元加上利息簽發一百九十九萬三千元
    之本票一張交予被上訴人，惟該四張本票不慎遺失，被上訴人乃要求上訴人再簽
    發票面額分別為五十萬元、四十五萬元、五十五萬元及九十八萬五千五百元之本
    票四張等情，業據被上訴人提出本票八件為証，並為上訴人所不爭執，故被上訴
    人之抗辯自堪信為真實。而被上訴人主張聲請本院八十九年度票字第一五五三號
    本票強制執行事件之本票，發票日八十七年一月二十六日，票面額五十萬元，票
    據號碼為一一五五八八號之本票，即係被上訴人遺失本票後上訴人所簽發面額五
    十萬元之本票，亦為上訴人所不爭執，則上訴人積欠被上訴人一百四十五萬元之
    債務既尚未消滅，上訴人擔保該債務所簽發之四張本票，自仍屬有效存在，被上
    訴人據以聲請本院裁定准許本票強制執行，依法自屬有據，上訴人訴請確認該裁
    定所載之本票債權不存在，尚屬無據，應予駁回。原審為上訴人敗訴之判決，洵
    屬正當有據，上訴意旨指摘原判決不當，求予廢棄改，非有理由，其上訴應予駁
    回。
據上論結，本件上訴為無理由，依民事訴訟法第四百三十六條之一第三項、第四百四
十九條第一項、第七十八條，判決如主文。
中      華      民      國    九十      年      三      月    二十一    日
                                    臺灣屏東地方法院民事第二庭
~B審判長法官  洪有川
~B法      官  王幸華
~B法      官  黃義成
右為正本係照原本作成。
本判決不得上訴。
~B法院書記官  徐建功
中      華      民      國    九十      年      三      月      二十一  日


司法院資訊處製作；財團法人民間司法改革基金會備份。
